【裁判字號】    99,交抗,1101
【裁判日期】    990430
【裁判案由】    違反道路交通管理處罰條例
【裁判全文】
臺灣高等法院交通事件裁定            99年度交抗字第1101號
抗  告  人
即受處分人  甲○○
上列抗告人即受處分人因違反道路交通管理處罰條例案件，不服
臺灣宜蘭地方法院，中華民國99年3 月26日所為裁定（99年度交
聲字第9號），提起抗告，本院裁定如下：
    主  文
抗告駁回。
    理  由
一、本件抗告人即受處分人甲○○於民國98年8月10日3時27分許
    ，駕駛車號0438-VP 自小客車，行經宜蘭縣羅東鎮○○路與
    純精路路口時闖紅燈（純精路左轉中山路）違規，遭宜蘭縣
    政府警察局羅東分局成功派出所值勤員警李旭銘依違反道路
    交通管理處罰條例第53條第1 項之規定掣單舉發，為受處分
    人拒簽、拒收，舉發警員當場告知受處分人應到案之日期及
    處所，且將受處分人拒絕簽收舉發單之情形記載在舉發單上
    。受處分人嗣未依限繳納罰鍰，原處分機關以受處分人逾越
    應到案期限60日以上採最高額即新臺幣（以下同）5,400 元
    予以裁罰，並依道路交通管理處罰條例第63條第1項第3款規
    定，記違規點數3點在案。
二、抗告意旨略以：員警證稱其攔停時有請受處分人轉頭看燈號
    ，受處分人在開始轉彎時一直是紅燈等語，輔以受處分人所
    繪之現場圖顯示，受處分人轉頭所見之中山路路口為紅燈，
    純精路路口燈號必為綠燈無疑，是本件既無照片及路口監視
    器畫面佐證受處分人有違規行為，原審不可僅以國家行政事
    務龐雜，資源有限等語搪塞了事。又本件因受處分人未於應
    到案日期之前繳費致加罰至5,400 元，希望可透過協商各退
    一步使受處分人回復罰款1,800 元，同時避免舉發警員因開
    單不實而受處分云云。
三、按汽機車駕駛人行經有燈光號誌管制之交岔路口闖紅燈者，
    處新臺幣（下同）1,800元以上5,400元以下罰鍰，並記違規
    點數3點，道路交通管理處罰條例第3條第8款、第53條第1項
    、第63條第1項第3款分別定有明文。次按行為人有違反道路
    交通管理處罰條例之情形者，應填製舉發違反道路交通管理
    事件通知單，並於被通知人欄予以勾記，當場舉發者，通知
    聯應填記駕駛人或行為人姓名、性別、出生年月日、地址、
    身分證統一編號及車主姓名、地址、車牌號碼、車輛種類。
    被查獲之駕駛人或行為人為受處分人時，應於填記通知單後
    將通知聯交付該駕駛人或行為人簽名或蓋章收受之；拒絕簽
    章者，仍應將通知聯交付該駕駛人或行為人收受，並記明其
    事由及交付之時間；拒絕收受者，應告知其應到案時間及處
    所，並記明事由與告知事項，視為已收受，違反道路交通管
    理事件統一裁罰基準及處理細則第11條第1項第1款定有明文
    。末按道路交通管理處罰條例第9條第1項規定：「本條例所
    定罰鍰之處罰，行為人接獲違反道路交通管理事件通知單後
    ，於15日內得不經裁決，逕依第92條第3 項之罰鍰基準規定
    ，向指定之處所繳納結案；不服舉發事實者，應於15日內，
    向處罰機關陳述意見；其不依通知所定期限前往指定處所聽
    候裁決，且未依規定期限繳納罰鍰結案或向處罰機關陳述意
    見者，處罰機關得逕行裁決之。」又依修正前違反道路交通
    管理事件統一裁罰基準表規定，違反道路基通管理處罰條例
    第53條第1 項規定，小型車於期限內繳納或到案聽候裁決者
    ，處罰鍰2,700 元，逾越應到案期限30日內，繳納罰鍰或到
    案聽候裁決者，處罰鍰3,600 元，逾越應到案期限30日以上
    60日以內，繳納罰鍰或到案聽裁決者，處罰鍰4,500 元，逾
    越應到案期限60日以上，繳納罰鍰或逕行裁決處罰者，處罰
    鍰5,400元。
四、經查：
  (一)受處分人駕駛上開自小客車，於上揭時、地，因闖越紅燈，
    業據舉發員警李旭銘於原審結證略以：當時其與副所長執行
    巡邏勤務，行經中山巷口出來時看到受處分人駕駛黑色賓士
    車左轉闖紅燈，遂將受處分人攔停，這時燈號還沒有變，其
    等有請受處分人回頭看燈號，受處分人稱伊非故意，請其等
    不要開單，因其等堅持開單故受處分人才拒簽。警方是在受
    處分人準備轉彎時已確定純精路路口顯示紅燈，並不是轉過
    來以後才看到，且當時是晚上，加上巡邏車距離純精路交通
    號誌大約50公尺，故兩個路口號誌均看得很清楚，純精路是
    紅燈、中山路是綠燈，攔檢後也喚受處分人回頭看當時中山
    路上顯示綠燈等語綦詳，並當庭繪製現場圖以為說明（詳見
    原審卷第18至20、24頁）。衡以證人就舉發路口之燈號變換
    情形、執勤所處位置、受處分人行駛路徑及闖紅燈過程等情
    節，均詳述明確，且證人既正執行勤務，對行駛車輛動向，
    自應特別留意，是本件舉發員警應無誤認受處分人違規情形
    之虞，參以證人與受處分人間並無怨隙，且素不相識，衡情
    證人應無設詞攀誣，或虛構違規事實以陷害受處分人之理，
    是證人上開證述內容，自堪採信。是受處分人繪圖辯稱當時
    中山路路口為紅燈、純精路口必為綠燈，其未闖紅燈而警員
    開單不實云云，否認員警之證述內容，尚不足以推翻證人證
    述之可信性，受處分人上揭辯詞，顯係事後卸責之詞，其確
    有闖紅燈之違規行為，堪以認定。至受處分人辯稱本件無照
    片及路口監視器畫面佐證受處分人有違規行為云云，然闖紅
    燈等違規行為之取締，依其違規行為本質，本多在瞬間發生
    ，通常委由當場執行取締違規公務員之認識與判斷，並必須
    為立即取締作為，此為達成維持交通秩序目的所必要，無須
    另有其他積極佐證為已足，是前開抗辯不足為有利受處分人
    之認定。
  (二)又受處分人因「闖紅燈」違規行為經員警當場舉發，並填製
    舉發通知單，惟其拒絕簽名及收受，員警已告知其應到案之
    時間、處所等情，已據證人即舉發員警李旭銘將受處分人拒
    簽收情形記載在舉發單上等情，並有舉發通知單交被通知者
    收執聯上舉發單位欄註明「拒簽收」及舉發通知單左上角註
    明「已告知到案時間及處所」等字樣，且有宜蘭縣政府警察
    局羅東分局99年2月8日警羅交字第0993101208號函覆說明內
    容在卷可稽（詳見原審卷第27頁反面、第28頁），應認屬實
    。從而依上揭說明，應視為受處分人已收受，本件違規通知
    單既視為受處分人收受而合法送達，則應到案日期及逾期未
    到案之各該法律效果，自均應依法起算。本件受處分人應於
    98年8 月25日前到案，惟受處分人未依限自行繳納罰鍰或向
    原處分機關陳述意見，迄98年12月4 日始提出交通違規陳述
    單（參見原審卷第8 頁），已逾應到案期限60日以上，原處
    分機關依道路交通管理處罰條例第53條第1項、第63條第1項
    第3 款及修正前違反道路交通管理事件統一裁罰基準表規定
    ，裁處受處分人罰鍰5,400元，並記違規點數3點，核無不符
    ，原裁定意旨經核並無不合。受處分人猶執陳詞認員警開單
    不實，並稱希望協商取消3倍罰鍰5,400元改以1,800 元云云
    ，指摘原裁定不當，與上開法律不符，其抗告無理由，應予
    駁回。
據上論結，應依道路交通管理處罰條例第89條，道路交通案件處
理辦法第26條，刑事訴訟法第412條，裁定如主文。
中    華    民    國    99    年    4     月    30    日
                  刑事第二十一庭審判長法  官  蔡聰明
                                      法  官  許永煌
                                      法  官  趙文
以上正本證明與原本無異。
不得再抗告。
                                      書記官  葉金發
中    華    民    國    99    年    4     月    30    日

司法院資訊處製作；財團法人民間司法改革基金會備份。
